臺灣桃園地方法院刑事判決　　　　　　　 94年度交訴字第6號
公　訴　人　臺灣桃園地方法院檢察署檢察官
被　　　告　甲○○
上列被告因肇事遺棄罪等案件，經檢察官提起公訴（93年度偵字
第5624號），本院判決如下：
    主  文
甲○○因過失傷害人，累犯，處拘役肆拾日，如易科罰金，以參
佰元折算壹日。又駕駛動力交通工具肇事，致人傷而逃逸，累犯
，處有期徒刑拾月。
    事  實
一、甲○○前因煙毒等案件，經臺灣雲林地方法院八十六年度訴
    字第三五一號刑事判決判處應執行有期徒刑三年三月確定，
    於民國八十六年十一月十八日入監執行，至八十八年六月二
    十四日假釋出獄，迄九十年一月十六日縮刑假釋期滿，假釋
    未經撤銷，所餘刑期以已執行完畢論（構成累犯）。詎其考
    領有普通小型車駕駛執照，於九十三年二月十五日下午駕駛
    其向同事周文斌借得車號ＢＪ－四七三一號自用小客車，沿
    桃園縣八德市○○路由鶯歌往中壢方向行駛，於同日下午六
    時許，行經興豐路五百零三號附近時，本應注意汽車迴車前
    ，應暫停並看清無來往車輛，始得迴轉，而依當時天候晴、
    暮光、路面無缺陷及障礙物、視距良好，並無不能注意之情
    事，惟其竟疏未注意暫停及看清有無來往車輛，即冒然迴車
    ，適乙○○騎乘車號ＢＹＣ－九七八號機車亦沿興豐路同向
    行駛，騎經前揭地點因甲○○突然迴車致乙○○閃避不及，
    所騎機車之前輪擦撞及甲○○所駕車輛之後輪，乙○○因而
    人車倒地，受有右腳遠端脛骨腓骨開放性骨折之傷害。甲○
    ○旋下車查看，明知其已駕車肇事並致乙○○受傷，惟其僅
    向乙○○佯稱幫忙叫車後，隨即駕駛前開車輛逃逸，並未為
    報警及救護傷患之措施，嗣經當時正駕車行駛在興豐路對向
    車道之駕駛李彩華見狀有異，立即停車查看，旋受乙○○之
    委託報警，並提供警方甲○○所駕車輛之車號，循線得知係
    由周文斌出借肇事車輛予甲○○，始查悉上情。
二、案經乙○○訴由桃園縣政府警察局八德分局報請臺灣桃園地
    方法院檢察署檢察官偵查起訴。
    理  由
一、訊據被告甲○○固坦承上揭過失傷害犯行不諱，惟矢口否認
    肇事逃逸之犯行，辯稱：伊於案發前之當天下午另有駕車發
    生車禍，導致下巴受傷，案發時，伊之下巴受傷很嚴重，且
    有流血，伊下車查看被害人乙○○後，告訴被害人會幫忙打
    電話叫車，然伊打電話給朋友未接通後，即因心慌而直接駕
    車返回大園之工廠，隨後即由工廠之同事送伊去就醫開刀，
    故伊非故意肇事逃逸云云。
二、經查：
（一）前揭過失傷害之犯罪事實，業據被告於本院審理時坦承不
      諱（見本院卷第五五、一三四頁），核與證人乙○○及李
      彩華證述案發時之情節相符（見偵卷第九、一○、一三、
      一四、四一、四二頁），並與證人周文斌證述案發前出借
      前開自用小客車予被告之情形相吻合（見偵卷第一一、一
      二、五○頁），且有現場照片四幀及道路交通事故現場圖
      、道路交通事故調查報告表（一）（二）各一份在卷可稽
      ，另乙○○因前開擦撞倒地受有前揭傷害，復有聖保祿醫
      院出具之診斷證明書一紙附卷可佐（見偵卷第一五頁），
      足認被告此部分自白與事實相符，堪以採信。
（二）按汽車迴車時，應暫停並看清無來往車輛，始得迴轉，道
      路交通安全規則第一百零六條第五款定有明文。查被告考
      領有普通小型車駕駛執照，此有駕照影本一紙在卷可考（
      見偵卷第一八頁），對於前揭規定自應知之甚詳，而依當
      時天候晴、暮光、路面無缺陷及障礙物、視距良好，並無
      不能注意之情事，此有道路交通事故調查報告表（一）附
      卷可佐，惟其於肇事地點，竟疏未注意先暫停並看清有無
      來往車輛，而冒然迴車，致其所駕駛車輛之後輪與被害人
      所騎機車之前輪發生擦撞，是其所為之駕駛行為已有過失
      甚明。而被害人乙○○復因前開擦撞致人車倒地，受有右
      腳遠端脛骨腓骨開放性骨折之傷害，已詳如前述，是被告
      前揭過失行為，與被害人乙○○受傷之結果，顯有相當因
      果關係存在，從而被告所為有關過失傷害之犯行，洵堪認
      定。
（三）被告於案發前之當天下午三時三十分許，駕駛車號○五二
      一－ＦＲ號自用小客車行經桃園縣大園鄉○○路與國際路
      口時，與案外人謝美鳳所駕駛車號ＧＳ－七六五八號之自
      用小客車發生車禍，被告當時牙齒受傷流血一節，業經本
      院依職權調取該案之相關卷證核閱屬實，此有該事故之桃
      園縣政府警察局道路交通事故調查卷宗一份（包括道路交
      通事故現場圖、道路交通事故調查報告表、偵訊筆錄、現
      場及車損照片）在卷可查（見本院卷第六一至八三頁），
      並有被告提出載明下顎骨多處複雜性開放性骨折由敏盛綜
      合醫院出具之診斷證明書一紙附卷可稽（見偵卷第一六頁
      ），而被告復於該車禍後於同日下午五時許返回其位於桃
      園縣大園鄉○○路三十九號工作之工廠向周文斌借得本件
      肇事車輛等情，亦據證人周文斌證述在卷（見偵卷第一一
      頁背面），衡諸本案車禍發生之時地，為同日下午六時許
      在桃園縣八德市○○路五百零三號附近，則被告與謝美鳳
      所駕車輛發生事故後，再向周文斌借得本件肇事車輛隨即
      由桃園縣大園鄉駕車至八德市之本案事故地點，故被告於
      本案車禍前，因前一件車禍事故致其下巴受有傷害等情，
      尚非無據。
（四）惟被告之下巴縱然因前述於本件事故前之車禍受有傷害，
      但由其仍能返回大園工廠，向同事周文斌借得本件肇事車
      輛後，再駕車至本件桃園縣八德市○○路之事故地點，其
      間已歷時約二小時餘，而非於本件事故前之前一件車禍後
      立即至醫院就診，且猶能再駕車外出，可見其因前一件車
      禍所受之傷勢尚非有危急到必需立即就診不可之程度。再
      依證人即被害人乙○○證稱：被告駕車與伊發生擦撞後，
      被告下車查看，並告訴伊會幫忙叫車，即自行離去（見偵
      卷第五六頁），證人李彩華亦證述：伊當時在興豐路對向
      車道行駛，見機車倒在自用小客車前，自用小客車之駕駛
      有下車查看機車駕駛，下車一下就上車迴轉往鶯歌方向行
      駛，伊就調頭查看機車駕駛有無受傷，機車駕駛請伊幫忙
      報警（見偵卷第一三頁）等情觀之，被告於本件事故後，
      亦能下車查看被害人之情形，顯見其行動自由尚無受限於
      下巴受傷之情事，否則如何能於本件肇事後隨即下車查看
      被害人，並主動告知被害人會幫忙叫車等語。更何況被告
      逕自駕車離去後，尚能夠駕車先返回前述大園工廠將車輛
      交還予周文斌，此情業據被告供承在卷（見本院卷第一三
      五頁），並經證人周文斌證述屬實（見偵卷第一一頁背面
      、五○頁），嗣於同日晚間八時二十分許，始至敏盛綜合
      醫院大園分院急診，急診時意識清楚，並向診治醫師陳述
      係因車禍受傷，致左臉頰腫脹、胸口悶痛等情，經醫師檢
      查後建議並安排住院，迄翌日（九十三年二月十六日）下
      午三時許出院等情，亦經本院調取前開病歷資料核閱屬實
      ，此有該院九十四年五月十八日敏園字第九四○○四二號
      函附病歷資料影本一份在卷可查（見本院卷第八五至九八
      頁），故被告於本件事故後，先行駕車返回大園工廠，交
      還車輛予周文斌後，始至敏盛綜合醫院大園分院就醫，其
      間又歷時約二小時餘，益見被告之行止並無受限於其下巴
      受傷之情形。縱令被告於本件車禍肇事時，無法親自救助
      被害人，但其仍可自行以電話或商請友人報警或呼叫救護
      車，並留在現場照顧被害人及釐清肇事責任，若被告本身
      亦有立即就醫必要，尚可隨同救護車前往就醫，惟被告僅
      下車虛應一下，隨即駕車駛離現場，更甚者，被告即使於
      返回大園工廠將車輛交還予周文斌時，亦未對周文斌告知
      上情，復據證人周文斌證述詳實（見偵卷第一一頁背面）
      ，則其於本件車禍事故時，向被害人乙○○告稱會幫忙叫
      車云云，顯係虛應故事、心存僥倖意圖掩飾犯行之舉。況
      被告復自承本件車禍時，曾打電話予伊朋友，但電話未接
      通，伊即未再繼續撥打電話，亦未告訴任何人被害人受傷
      之情形等語在卷（見本院卷第五六頁），故被告於案發時
      ，顯非處於不能以電話報警或叫救護車之情況，然其竟未
      為救助被害人之相關措施，逕自駕車離去，所為肇事逃逸
      之犯行，洵堪認定。
（五）至被告另於本件車禍事故發生數日後之同年二月十九日下
      午二時許，始再前往桃園縣桃園市○○路一百六十八號之
      敏盛綜合醫院就醫，於同日住院，並於翌日（二十日）手
      術治療，迄同年二月二十四日出院一節，亦經本院調取前
      開病歷核閱確實，此有該院九十四年五月十九日敏醫字第
      ○九四○○○一七三六號函附病歷影本一份在卷可考（見
      本院卷第一○○至一○九頁），被告辯稱車禍後隨即至醫
      院開刀云云，與實情不符，併予指明。
（六）綜上，被告辯稱伊非故意肇事逃逸云云，不足採信。本件
      事證明確，應依法論罪科刑。
三、核被告所為，係犯刑法第二百八十四條第一項前段之過失傷
    害罪及同法第一百八十五條之四之駕駛動力交通工具肇事致
    人受傷而逃逸罪。被告所犯上開二罪，犯意各別，罪名不同
    ，應分論併罰之。查被告前有如事實欄所述之犯罪科刑及執
    行完畢之紀錄，此有臺灣高等法院被告前案紀錄表在卷可按
    ，其前受有期徒刑執行完畢，於五年內再犯本案最重本刑為
    有期徒刑以上之二罪，皆為累犯，均應依刑法第四十七條之
    規定加重其刑。爰審酌被告過失傷害被害人乙○○後，不僅
    未圖救治，反而駕車逃逸，惡性不輕，且犯後猶否認部分犯
    行，迄今未賠償被害人分文，亦難認有悔悟之意等一切情狀
    ，分別量處如主文所示之刑，並就過失傷害之部分，諭知易
    科罰金之折算標準，以示懲戒。
據上論斷，應依刑事訴訟法第二百九十九條第一項前段，刑法第
二百八十四條第一項前段、第一百八十五條之四、第四十七條、
第四十一條第一項前段，罰金罰鍰提高標準條例第一條前段、第
二條，判決如主文。
本案經檢察官楊挺宏到庭執行職務。
中　　華　　民　　國　　94　　年　　9 　　月　　20　　日
                  刑事第八庭  審判長法　官　曾家貽
                                    法  官  陳彥宏
                                    法  官  吳為平
以上正本證明與原本無異。
如不服本判決，應於送達後十日內，向本院提出上訴狀。
                                    書記官  賴朱梅
中　　華　　民　　國　　94　　年　　9 　　月　　26　　日
附錄論罪科刑法條：
刑法第二百八十四條
因過失傷害人者，處六月以下有期徒刑、拘役或五百元以下罰金
，致重傷者，處一年以下有期徒刑、拘役或五百元以下罰金。
從事業務之人，因業務上之過失傷害人者，處一年以下有期徒刑
、拘役或一千元以下罰金，致重傷者，處三年以下有期徒刑、拘
役或二千元以下罰金。
刑法第一百八十五條之四
駕駛動力交通工具肇事，致人死傷而逃逸者，處六月以上五年以
下有期徒刑。
